最高法院刑事判決　　　　　　　　　　　　　　　九十三年度台上字第一三八八號
　　上　訴　人　甲○○
右上訴人因違反著作權法案件，不服台灣高等法院中華民國九十二年十一月十四日第
二審判決（九十二年度上訴字二五一三號，起訴案號：台灣板橋地方法院檢察署九十
一年度偵字第一二一０七號），提起上訴，本院判決如左：
    主  文
上訴駁回。
    理  由
按刑事訴訟法第三百七十七條規定，上訴於第三審法院，非以判決違背法令為理由，
不得為之。是提起第三審上訴，應以原判決違背法令為理由，係屬法定要件。如果上
訴理由狀並未依據卷內訴訟資料，具體指摘原判決不適用何種法則或如何適用不當，
或所指摘原判決違法情事，顯與法律規定得為第三審上訴理由之違法情形，不相適合
時，均應認其上訴為違背法律上之程式，予以駁回。本件上訴人甲○○上訴意旨略稱
：其係以販賣維修遊樂器及零件為業，並非以販賣盜版光碟為唯一之職業；且其販賣
盜版光碟之利潤微薄，不足以維生。又原判決就扣案之遊戲光碟一萬八千三百九十九
片，未區分由家中及自店中查扣之數量，併有可議云云。惟查原判決認定上訴人係嵩
喬電視遊樂器商行之負責人，明知如原判決附表（下稱附表）一所示之「PS設計圖」
等商標圖樣，分別係日商世雅股份有限公司、日商新力電腦娛樂股份有限公司、日商
思奎爾股份有限公司、日商可樂美股份有限公司向前經濟部中央標準局（現改制為智
慧財產局）申請註冊，取得商標專用權，指定使用於電腦程式光碟片等商品，於專用
期間內，未經上開公司之同意或授權，不得於同一商品或類似商品，使用相同或近似
之商標圖樣；而「WIN BACK中文版」、「真三國無雙中文版」之電腦程式著作，係台
灣光榮綜合資訊股份有限公司（下稱光榮公司）享有著作財產權之電腦程式著作，如
附表二所示之遊戲軟體，係上開日商公司受我國著作權法保護之電腦程式著作，未經
該等公司之同意或授權，不得營利交付；上訴人且明知真實姓名年籍均不詳之數名成
年男子業務員所販賣之仿冒「PLAY STATION」電視遊樂器遊戲光碟片，係擅自重製電
腦程式著作之侵害著作權重製物及仿冒商標之商品；及該仿冒之遊戲光碟片經由PS遊
戲機之執行，螢幕上均會顯示上開「PS設計圖」等商標圖樣；足以表示該等遊戲光碟
片之生產廠商及授權生產用意之證明，仍基於販賣仿冒商標商品、行使偽造準私文書
之概括犯意，及意圖營利而交付侵害著作權之物為常業之犯意，自民國八十九年間某
日起至九十一年三月二十八日止，以每片新台幣（下同）二十元至一百元不等之價格
，販入仿冒之PS遊戲光碟片，再以每片四十元至二百元不等之價格，售與不特定之顧
客，而恃以維生，於交付時並行使前揭表示生產廠商及授權生產用意之準私文書，足
以生損害於上述日商等公司。經警於九十一年三月二十八日十七時二十分在上訴人之
商行及其台北縣三重市○○路○段一三六巷十七弄十六號三樓之住處扣得其購得之仿
冒遊戲光碟片一萬八千三百九十九片及遊戲目錄一箱等情。係依憑上訴人於偵、審中
不利於己之自白，核與告訴人光榮公司、日商公司等之代理人吳佳叡律師指訴之情節
相符，並有前經濟部中央標準局商標註冊證影本、發行資料、宣誓書、進口報單、商
品存量明細表、商品廣告、現場及各商標畫面及授權文句等影像畫面之相片，仿冒遊
戲光碟片一萬八千三百九十九片、遊戲目錄一箱等證據資料，資以證明上訴人有意圖
營利而交付以侵害他人之著作權為常業之事實，因而撤銷第一審之科刑判決，改判仍
依想像競合犯從一重論處上訴人以明知為侵害著作權之物，意圖營利而交付之方法侵
害他人之著作權為常業罪刑（累犯），已敘明其所憑之證據及認定之理由，並以上訴
人所辯：其係以販賣遊樂器為主要銷售業務，非以販賣盜版光碟維生之常業犯云云，
如何不足採取，於理由中詳加說明與指駁，其所為論述，核與卷證資料相符，從形式
上觀察，並無違背法令之情形。次按常業犯，指反覆以同種類行為為目的之社會活動
之職業性犯罪而言；至其犯罪所得之多寡，是否恃為唯一之謀生職業，與其常業犯之
成立與否無關。而查扣之物品既為仿冒遊戲光碟片，則其究在店中或在上訴人之家中
所查扣，於犯罪之成立無關，原判決未加區分，不得指為違法。上訴意旨未依卷內訴
訟資料具體指摘原判決如何不適用法則或如何適用法則不當，徒就原判決已說明之事
項，任意指摘，核與法律規定得為第三審上訴理由之違法情形，不相適合。其就違反
著作權法第九十四條，刑法第二百十六條、第二百十條、第二百二十條第一、二項部
分之上訴，為違背法律上之程式，應予駁回。又按刑事訴訟法第三百七十六條所列各
罪之案件，經第二審判決者，不得上訴於第三審法院，法有明文。本件上訴人牽連犯
商標法部分之犯罪，原判決認係成立商標法第六十三條之罪，核屬刑事訴訟法第三百
七十六條第一款之案件，既經第二審判決，自不得上訴於第三審法院。縱此部分與前
述違反著作權法之重罪部分有牽連關係，為裁判上一罪，但上開重罪部分之上訴既經
本院應從程序上予以駁回，對於輕罪之部分，亦無從適用審判不可分原則，為實體上
審判。上訴人一併提起上訴，顯為法所不許，應予駁回。
據上論結，應依刑事訴訟法第三百九十五條前段，判決如主文。
中　　　華　　　民　　　國　　九十三　　年　　　三　　　月　　 十八 　　日
                              最高法院刑事第七庭
                                  審判長法官  莊　登　照
                                        法官  洪　明　輝
                                        法官  黃　一　鑫
                                        法官  魏　新　和
                                        法官  林　秀　夫
      右正本證明與原本無異
                                              書  記  官
中　　　華　　　民　　　國　　九十三　　年　　　三　　　月　　二十四　　日
                                                                        Ｖ
